【裁判字號】    97,抗,1230
【裁判日期】    971031
【裁判案由】    時效取得地上權登記
【裁判全文】
臺灣高等法院民事裁定                  97年度抗字第1230號
抗  告  人  乙○○
上列抗告人因與相對人甲○○等47人間時效取得地上權登記事件
，關於核定訴訟標的價額部分，對中華民國97年6 月30日臺灣桃
園地方法院97年度補字第219 號所為裁定提起抗告，本院裁定如
下：
    主      文
原裁定核定訴訟標的價額逾新台幣壹佰零壹萬玖仟肆佰捌拾玖元
部分廢棄。
其餘抗告駁回。
抗告訴訟費用由抗告人負擔。
    理      由
一、抗告人於原法院主張及抗告意旨略以：伊對相對人甲○○等
    47人所有坐落桃園縣八德市○○段951-8 地號土地面積844
    平方公尺中之253 平方公尺（下稱系爭土地），有時效取得
    地上權之登記請求權存在，該土地係無適宜道路可供出入之
    不毛之地，價值約新台幣（下同）10萬元，原法院竟核定本
    件訴訟標的價額1,274,361 元，顯非適法等語。
二、按訴訟標的之價額，由法院核定；核定訴訟標的之價額，以
    起訴時之交易價額為準；無交易價額者，以原告就訴訟標的
    所有之利益為準；因地上權、永佃權涉訟，其價額以一年租
    金十五倍為準，無租金時，以一年所獲可視同租金利益之十
    五倍為準，但如一年租金或利益之十五倍超過其地價者，以
    地價為準；城市地方房屋或租用基地建築房屋之租金，以不
    超過土地及其建築物申報總價額年息百分之十為限；所謂土
    地價額，依法定地價：土地所有人依土地法所申報之地價為
    法定地價，土地所有權人未於公告期間申報地價者，以公告
    地價（並非公告現值）百分之八十為其申報地價，民事訴訟
    法第77條之1 第1 、2 項、第77條之4 及土地法第97條第1
    項、第105 條、第148 條、土地法施行法第25條、平均地權
    條例第16條前段分別定有明文。
三、查，抗告人起訴請求確認對系爭土地有時效取得地上權登記
    之請求權存在，屬地上權涉訟事件。兩造間無租金約定；系
    爭土地面積253 平方公尺，起訴當期申報地價每平方公尺為
    3,358 元，有土地登記謄本可證；位於桃園縣八德市○○段
    951-12、951-13、951-14號土地與石門水利會所有同段第
    951-111 號等土地及水溝之間，有抗告人提出之權利位置圖
    可按（見本院卷第16頁可證）。對外雖無適宜通道，但緊臨
    抗告人現住居所門牌桃園縣八德市○○路○ 段1941號建物後
    方，該建物臨25米寬介壽路，左右蓋有2-4 層建物，供住家
    、小吃店、專業檳榔批發店面等使用，有抗告人提出之建築
    物工作物照片、現場照片可證（見原法院卷第13-15 、本院
    卷第17-21 頁）。本院斟酌系爭土地所在位置、面積、抗告
    人使用該土地之經濟價值等情，認每年租金以不超過系爭土
    地申報總價額年息百分之8 為適當，則系爭土地一年所獲可
    視同租金利益15倍為1,019,489 元（3358×253 ×8%×15＝
    0000000，元以下四捨五入），未逾系爭土地地價4,703,270
    元〔18590（起訴當期公告現值、見原法院卷第24頁）×253
    =0000000〕，依前揭說明，本件訴訟標的價額應為1,019,48
    9 元。抗告人主張本件訴訟標的價額應為10萬元，雖提出其
    向桃園縣八德地政所之土地登記申請書為證，但該申請書之
    權利價值係抗告人自行填載，有抗告人提出之申請書為證（
    見本院卷第9 頁），此外，抗告人未提出任何證據以實其說
    ，非可採信。至於系爭土地之地價，依民事訴訟法第77條之
    1「 核定訴訟標的以起訴時之『交易價額』為準」之規定，
    自應以土地「公告現值」計算之地價較符合「交易價額」，
    抗告人主張應以「公告地價」計算系爭土地之地價，亦非可
    取。惟，原法院核定本件訴訟標的價額1,274,361 元，既有
    未洽，則抗告意旨指摘原裁定不當，求予廢棄另為適當之裁
    定，即屬有據，應由本院更為裁定如主文第一項所示。
四、據上論結，本件抗告為一部有理由，一部無理由，爰裁定如
    主文。
中    華    民    國    97    年    10    月    31    日
                    民事第十五庭
                        審判長法  官  林恩山
                              法  官  郭松濤
                              法  官  陳雅玲
正本係照原本作成。
不得抗告。
中    華    民    國    97    年    11    月    3     日
                              書記官  葉國乾


司法院資訊處製作；財團法人民間司法改革基金會備份。
